臺灣基隆地方法院民事判決　　　　　　　　　　　　　九十一年度簡上字第二四號
　　上　訴　人　乙○○
　　被　上訴人　甲○○
右當事人間請求給付票款事件，上訴人對於中華民國九十一年二月二十七日本院瑞芳
簡易庭九十年度瑞簡字第五○號第一審判決提起上訴，本院第二審合議庭判決如左：
    主    文
原判決廢棄。
被上訴人應給付上訴人新台幣參拾萬元及自民國九十年十月五日起至清償日止，按年
利百分之六計算之利息。
第一、二審訴訟費用由被上訴人負擔。
    事　　實
甲、上訴人方面：
  一、聲明：如主文第一項、第二項所示。
  二、陳述：除與原判決記載相同者予以引用外，補稱：
      （一）按在票據上簽名者，依票上所載文義負責，票據法第五條第一項定有明
            文。凡在票據背面或其黏單上簽名而形式上合於背書之規定者，即應負
            票據法上背書人之責任。縱令非以背書轉讓之意思而背書，其內心之意
            思，非一般人所能知或可得而知，為維護票據流通性，仍不得避免背書
            人之責任。本件系爭支票既係訴外人蘇賜平簽發，而由被上訴人背書後
            交由訴外人游證誠持向上訴人借款，被上訴人對系爭支票上背書之真正
            並不爭執，自可認為真正。揆諸上開說明，被上訴人自應負背書人責任
            ，原審駁回上訴人之請求，應有違誤。
      （二）又票據債務人固非不得以自己與執票人間所存抗辯事由對抗執票人，惟
            票據債務人不得以自己與發票人或執票人前手間所存之事由對抗執票人
            ，為票據法第十三條所明定。本件系爭支票係由訴外人黃賜平所簽發而
            由訴外人游證誠交被上訴人為空白背書後，再交由游證誠持向上訴人調
            借現款，則上訴人之前手應為游證誠，游證誠固可以其與上訴人間之事
            由對抗上訴人，但被上訴人並非上訴人之前手，自不得以其與發票人或
            其後手游證誠間所得對抗之事由對抗上訴人。原審認上訴人取得系爭支
            票為直接接受自被上訴人，其認定事實，應有違誤。
乙、被上訴人方面：
  一、聲明：上訴駁回。
  二、陳述：除引用原審之陳述外，補稱：被上訴人於九十年六月開始在碧砂漁港做
      小買賣，被上訴人之所以會在支票上背書，是上訴人拿支票給被上訴人簽名，
      因為游證誠積欠被上訴人貨款，說要還錢，要求被上訴人在支票上簽名，被上
      訴人誤以為上訴人要幫游證誠還錢，才會在支票上簽名。
    理　　由
一、被上訴人起訴主張其執有由訴外人黃賜平簽發，以基隆區漁會為付款人，發票日
    為民國九十年九月三十日，票號ＦＡ0000000號，票面金額新台幣（下同
    ）三十萬元之支票一紙（下稱系爭支票）。該支票係訴外人游證誠持以向上訴人
    借款，而由被上訴人背書，惟支票屆期經提示不獲兌現，爰依票據關係請求被上
    訴人給付票款及自提示日即九十年十月五日起至清償日止之利息等語。被上訴人
    則以系爭支票係上訴人與游證誠一起拿來，表示要償還游證誠積欠伊之貨款，要
    求被上訴人在支票上簽名背書，被上訴人未向上訴人取得票款，亦不知在支票上
    背書須負背書人責任等語，資為抗辯。
二、按在票據上簽名者，依票上所載文義負責；票據債務人不得以自己與發票人或執
    票人之前手間所存抗辯之事由，對抗執票人，票據法第五條第一項、第十三條前
    段分別定有明文。又票據行為為不要因行為，即不以給付之原因為要素而得成立
    之行為，凡簽名於票據之人，不問原因如何，均須依票上所載文義負責。除執票
    人取得票據係出於惡意或詐欺者外，發票人不得以自己與執票人前手所存抗辯之
    事由，對抗執票人（參見最高法院四十九年度台上字第六七八號判例）。本件上
    訴人執有由訴外人黃賜平簽發，由被上訴人背書之系爭支票，屆期提示未獲兌現
    等情，有上訴人提出之支票及退票理由單影本在卷可稽，而被上訴人對於背書之
    真正亦不爭執，上訴人此部分之主張自堪信為真實。
三、又按凡形式上合於背書之規定者，即應負票據法上背書人之責任，縱令非以背書
    轉讓之意思而背書，因其內心效果意思，非一般人所能知或可得而知，為維護票
    據之流通性、無因性及交易安全，仍不得解免其背書之責任（參見最高法院六十
    五年度台上字第一五五號、七十四年度台上字第八一○號判例）。上訴人主張游
    證誠持他人簽發之客票，向其調借現款，伊要求必須有人在支票上背書，作為擔
    保，所以游證誠才會找被上訴人在支票上背書。查支票收受者為加強票據之信用
    起見，多要求發票人或執票人先交由他人背書後再行交付支票，此種情形在社會
    交易上，極為常見，上訴人之主張應堪採信。被上訴人於原審自承係上訴人與游
    證誠一起前往要求被上訴人在支票上簽名背書，因而當天晚上有收到游證誠返還
    貨款二萬元（見原審卷第二十四頁），足證被上訴人係簽名為空白背書後將支票
    交還游證誠，再由游證誠交給上訴人，蓋上訴人與被上訴人間並無授受票據之原
    因，是上訴人之前手應為游證誠而非被上訴人。被上訴人既非上訴人之前手，揆
    諸前開規定，自不得以未收受票款之事由對抗上訴人。被上訴人抗辯乃因誤以為
    上訴人欲為游證誠償還其債務而背書，無異債權人未得清償先行負擔高額系爭票
    據債務，與常情不合，復為上訴人所否認，難信為真實。縱其此部分之抗辯為其
    內心意思，揆諸上開說明，仍不能解免系爭票據之背書人責任。從而上訴人依票
    據背書之法律關係，請求被上訴人給付票款及依票據法第一百三十三條規定，自
    票據提示日即九十年十月五日起至清償日止，按年息百分之六計算之利息，為有
    理由，應予准許。原審判決認上訴人請求被上訴人給付票款之原因事實未能舉證
    加以證明，駁回上訴人之請求，尚有未洽。上訴意旨指摘原判決不當，求予廢棄
    改判，為有理由，應由本院予以廢棄改判如主文第二項所示。至於被上訴人履行
    系爭背書人責任後取得系爭支票，得依法向發票人行使追索權，併此敘明。
四、據上論結：本件上訴為有理由，依民事訴訟法第四百三十六條之一第三項、第四
    百五十條、第七十八條，判決如主文。
中　　　華　　　民　　　國　　九十一　　年　  七 　 月　　　三十一　　　日
~B臺灣基隆地方法院民事庭
~B　　審判長法官　李木貴
~B　　　　　法官　蔡聰明
~B　　　　　法官　陳培仁
右為正本係照原本作成。
本件不得上訴。
中　　　華　　　民　　　國　　九十一　　年　　八 　 月　　　　二　　　　日
~B　　法院書記官　陳錦進
